臺灣高雄地方法院民事判決　九十三年度重訴字第二九二號
　　原　　　告　第一商業銀行股份有限公司
　　法定代理人　乙○○
　　訴訟代理人　甲○○
　　被　　　告　丙○○
右當事人間清償債務事件，經本院於九十三年六月二十九日言詞辯論終結，判決如下
：
    主      文
被告應給付原告新臺幣肆仟陸佰拾萬玖仟捌佰壹拾壹元，及如附表所示之利息、違
約金。
訴訟費用由被告負擔。
本件於原告以新臺幣壹仟伍佰肆拾肆萬元供擔保後得假執行，但被告如以新臺幣肆仟
陸佰拾萬玖仟捌佰壹拾壹元供擔保後，得免為假執行。
    事實及理由
一、原告主張：訴外人國開營造股份有限公司（下稱國開公司）於民國九十年五月二
    十二日邀同被告為連帶保證人而就其對原告所負借款、票據、墊款、損害賠償等
    債務以本金新臺幣（下同）七千萬元為限負連帶清償責任。嗣訴外人國開公司分
    別於下列時日向原告借款：
    (一)於九十年五月二十二日與原告簽訂綜合授信契約，約定訴外人國開公司得於二
      千萬元之限額內向原告透支借款，透支款項之利息按基本放款利率加週年利率
      百分之一計算，並應於約定期限內將本息一併償還，如未按期清償另加計逾期
      在六個月以內者，按上開利率加計百分之十，逾期超過六個月者，按上開利率
      加計百分之二十計算之違約金，詎訴外人國開公司迄至九十一年八月十三日止
      共欠一千九百八十七萬三千四百五十四元未償。
    (二)於同年七月二十三日向原告借款四千萬元，約定借款期限自該日起至九十一年
      七月二十三日止，利息按基本放款利率加週年利率百分之零點五計算，到期連
      同本金一併清償，如未按期清償並應加計逾期在六個月以內者，按上開利率加
      計百分之十，逾期超過六個月者，按上開利率加計百分之二十計算之違約金，
      詎訴外人國開公司屆期並未依約清償。
    前開款項經原告多次催討均未獲置理，經原告以訴外人國開公司之存款抵充部分
    欠款後，尚有本金四千六百三十萬九千八百一十一元及如附表所示之利息、違約
    金未為清償，而被告既為連帶保證人，依法應負連帶清償之責，爰依連帶保證之
    法律關係，請求判令被告應給付如主文所示之金額。
二、被告則以：伊雖有於上開時日簽署保證書，但伊已於九十年八月四日自訴外人國
    開公司離職而不具董事身分，且訴外人國開公司亦承諾將解除伊之保證人責任，
    故本件欠款應與伊無關，原告本件請求並無理由，爰聲明判決駁回原告之訴，如
    受不利之判決，並願供擔保請准宣告免為假執行。
三、原告主張之事實，業據提出與所述相符之保證書、約定書、綜合授信契約、借據
    、放款戶授信明細查詢單、催收款項分戶帳、本院支付命令暨確定證明書、放款
    貸放傳票、存款明細分類帳、支票存款透支契約資料登錄單、支票存款明細分類
    帳等件為證，被告於此亦不爭執而堪信原告之主張為真實。被告雖以前揭情詞置
    辯，惟其既自認確有親自簽署前開保證書，則其即為訴外人國開公司之連帶保證
    人無疑，且為其所明知，自不因其是否仍具訴外人國開公司之董事身分而有何不
    同，至其另辯稱訴外人國開公司嗣後已解除其連帶保證人責任云云，惟此為原告
    所否認，而其就此復未舉證以實其說，所辯尚屬無據。
四、按借用人應於約定期限內，返還與借用物種類、品質、數量相同之物，而遲延之
    債務，以支付金錢為標的者，債權人得請求依法定利率計算之遲延利息，但約定
    利率較高者，仍從其約定利率。另當事人得約定債務人不履行債務時，應支付違
    約金。次按稱保證者，謂當事人約定，一方於他方之債務人不履行債務時，由其
    代負履行責任之契約。又保證債務，除契約另有訂定外，包含主債務之利息、違
    約金、損害賠償及其他從屬於主債務之負擔，民法第四百七十八條、第二百二十
    三條第一項、第二百五十條第一項、第七百三十九條、第七百四十條亦分別定有
    明文。而所謂連帶保證債務，係指保證人與主債務人負同一債務，對於債權人各
    負全部給付之責任者而言，最高法院四十五年第一四二六號亦著有判例可參。本
    件訴外人國開公司未依約清償本息而尚欠如附表所示之本金、利息及違約金，被
    告既為上開債務之連帶保證人，依前開規定，自應負連帶清償責任。從而，原告
    依連帶保證契約之法律關係，請求被告給付如主文所示欠款、利息及違約金，洵
    屬有據，應予准許。
五、兩造均陳明願供擔保，聲請宣告假執行或免為假執行，經核均無不合，爰分別酌
    定相當之擔保金准許之。
六、據上論結，本件原告之訴為有理由，依民事訴訟法第七十八條，判決如主文。
中　　　華　　　民　　　國　　九十三　　年　　　六　　　月　　三十　　日
                                        民事第五庭
~B審判長法官  黃  宏  欽
~B法      官  何  悅  芳
~B法　　　官　謝  雨  真
右為正本係照原本作成。
如不服本判決，應於送達後廿日內，向本院提出上訴狀並表明上訴理由，如於本判決
送達前提起上訴者，應於判決送達後十日內補提上訴理由書（須附繕本）。
中　　　華　　　民　　　國　　九十三　　年　　　六　　　月　　  三十　　日
~B法院書記官　洪  育  祺
~FO
~T32
┌────────────────────────────────────────────────────┐
│附表                                                                                                    │
├───┬──────┬───────┬───────────┬──────────────┬──────┤
│編號  │  授信科目  │   本     金  │    利         息     │ 違      約      金         │借款日      │
│      │            │   （新臺幣） │                      │                            │            │
│      │            │              ├─────┬─────┼──────────────┤            │
│      │            │              │   利率   │  起迄日  │ 逾期按上開利率10％，逾期超 │            │
│      │            │              │  （％）  │          │ 過六個月按上開利率20％     │            │                 ?             │              │          │          │
├───┼──────┼───────┼─────┼─────┼──────────────┼──────┤
│ 一   │  短期放款  │  肆仟萬元    │  7.935   │自91.08.15│ 自91.09.14至清償日止       │90.07.23    │
│      │            │              │          │至清償日止│                            │            │
│      │            │              │          │          │                            │            │
├───┼──────┼───────┼─────┼─────┼──────────────┼──────┤
│ 二   │  透支      │  陸佰拾萬  │  8.535   │自91.04.21│ 自91.11.20至清償日止       │90.05.22    │
│      │            │  玖仟捌佰壹  │          │至清償日止│                            │            │
│      │            │  拾壹元      │          │          │                            │            │
├───┴──────┴───────┴─────┴─────┴──────────────┴──────┤
│本金總計：肆仟陸佰拾萬玖仟捌佰壹拾壹元                                                                │
└────────────────────────────────────────────────────┘
